【裁判字號】    89,易,676
【裁判日期】    890929
【裁判案由】    贓物
【裁判全文】
臺灣花蓮地方法院刑事判決                        八十九年度易字第六七六號
    公  訴  人  臺灣花蓮地方法院檢察署檢察官
    被      告  甲○○
    被      告  乙○○
右列被告因贓物案件，經檢察官聲請以簡易判決處刑（八十九年度偵字第一七三一號
），本院認為應適用通常程序審判，並判決如左︰
    主  文
甲○○、乙○○均無罪。
    理  由
一、公訴意旨略以：被告甲○○及乙○○二人，明知林國儀所持有之ＢＸ─○二五五
    號自用小客車（下稱系爭汽車）係來路不明之贓物（經查係劉敏於民國八十七年
    五月十日八時許，在台北市○○路○段二二二巷二三號遭竊），竟向其借用，並
    於同年六月十四日十七時許，共同前往花蓮縣鳳林鎮中原農場某處，由乙○○以
    不明之工具開啟車門，再以電源線電擊之方式啟動該車後，駕駛該車離去，迄同
    日十九時許，在同縣花蓮市○○路四八八號前為警查獲，因認被告涉犯刑法第三
    百四十九條第一項之收受贓物罪嫌云云。
二、按犯罪事實應依證據認定之，無證據不得推定其犯罪事實；又不能證明被告犯罪
    者，應諭知被告無罪之判決，刑事訴訟法第一百五十四條、第三百零一條第一項
    分別定有明文。又事實之認定，應憑證據，如未能發現相當證據，或證據不足以
    證明，自不能以推測或擬制之方法，為裁判基礎（最高法院四十年台上字第八六
    號判例參照）。再又認定不利於被告之事實，須依積極證據，苟積極證據不足為
    不利於被告事實認定時，即應為有利於被告之認定，更不必有何有利之證據（最
    高法院三十年上字第八一六號判例）；而所謂「積極證據足以為不利被告事實之
    認定」係指據為訴訟上證明之全盤證據資料，在客觀上已達於通常一般之人均不
    致於有所懷疑，而得確信被告確曾犯罪之程度，若未達到此一程度，而有合理懷
    疑之存在時，即無從為有罪之認定（最高法院七十六年台上字第四九八六號判例
    ）。再者，刑法第三百四十九條第一項之收受贓物罪，係指其物因他人財產犯罪
    已成立贓物之後，無償取得持有該贓物之行為（最高法院七十二年台非字第六三
    號判決意旨參照）。
三、訊據被告則堅決否認其涉前開公訴人所指之罪嫌，(一)被告甲○○辯稱：伊於八十
    七年六月十四日與林國儀、徐遠程至友人潘永富的租屋處（花蓮火車站附近）遇
    到被告乙○○，乙○○稱其妻離家，其無車子去找尋，伊因與林國儀相熟，即幫
    乙○○向林國儀借車，林國儀當場拿車鑰匙予伊，並告知該車在中原農場車庫內
    ，伊於當日下午即偕同被告乙○○去牽車，並不知道該車為贓車。(二)被告乙○○
    辯稱：被告甲○○於八十七年六月十四日上午來找伊，伊正因妻子離家之事煩惱
    ，甲○○即好意說林國儀有車（當時林國儀也在場），並代向林國儀借車，林國
    儀當場就拿鑰匙給甲○○，當天下午甲○○就載伊到中原農場牽車，但鑰匙插下
    去卻無法發動，伊想可能是電瓶沒電，就利用電源線電擊之方式發動，發動後伊
    就開車去找警員陳金程，因為陳金程知道其妻之去處，詎陳金程一上車就覺得該
    車有問題，伊即開車載陳金程至花蓮縣警局查詢，查詢後才發現是贓車，如果伊
    明知該車為贓車，怎會傻傻地開車去找警察等語。本件公訴人認被告涉犯右揭罪
    嫌，無非以被害人劉敏之指述，證人陳金程、徐遠程證述屬實，且有贓物認領保
    管單、車輛竊盜資料個別查詢報表等，作為認定被告涉有本件罪嫌之依據。
四、經查：
  (一)本案原係台灣花蓮地方法院檢察署檢察官認被告乙○○、甲○○涉嫌竊取系爭汽
    車而起訴，經本院及台灣高等法院花蓮分院（下稱花蓮高分院）審理判決被告無
    罪確定後，檢察官再起訴本案等情，有本院八十七年度易字第四九五號（下稱本
    院四九五號案件）、花蓮高分院八十八年度上易字第一九一號（下稱花蓮高分院
    一九一號案件）判決書各一份在卷可憑，並經本院調閱前開案卷核閱無訛。是前
    開案卷中不乏可供本件參酌之事證，故本院於審理中將該案件資料提示被告後，
    援引為本件認定事實之依據，合先敘明。
  (二)系爭汽車是劉敏所有，於民國八十七年五月十日八時許，在台北市○○路○段二
    二二巷二三號前遭竊等情，為被害人劉敏於警訊中陳稱甚明，並有贓證物品認領
    保管收據、車輛竊盜、車牌失竊資料個別查詢報表─查詢車輛認可資料各一份在
    卷可憑，應堪信為真實。是系爭贓車確屬贓物無疑。
  (三)被告乙○○前開所辯之借車過程，業據其供述可參，核與被告甲○○於警訊、本
    院審理時所述情節相符，並有證人徐遠程於本院四九五號案件訊問時證述綦明（
    證人徐遠程結證稱：「阿國」大概二十幾歲，大約一七０公分，大概是萬榮人，
    我和他在甲○○處認識的，而車子是乙○○跟甲○○借，而甲○○跟「阿國」借
    ，有無鑰匙，不清楚，：：：借車的時間祇記得是中午等情，該案卷二一三頁參
    照），而「阿國」即係林國儀（六十六年十一月九日生），有被告甲○○自警訊
    時即指認口卡在卷（本院四九五號案件警訊卷八頁），經花蓮高分院向台灣台北
    監獄函查結果，該林國儀於八十六年一月三日入監，於八十七年二月二十四日假
    釋出監，有該監八十九年三月一日北監守總籍字第一四八二號函在卷（花蓮高分
    院一九一號案卷一八七頁），可見林國儀確有其人，被告甲○○前揭所辯借車過
    程部分，應與事實相符，自可採信。而被告甲○○既係代被告乙○○向林國儀借
    系爭汽車使用，而與被告乙○○一同至中原農場處牽車，該車由被告乙○○以電
    源線電擊之方式發動駕駛離去，則被告甲○○並無取得持有該贓車之行為，依據
    前開說明，自不能率以收受贓物罪名相繩。
  (四)再查被告乙○○取得系爭汽車後，即駕駛該車去訪警員陳金程，為陳金程察覺有
    異，而破獲此案等情，為被告乙○○供承不諱，核與證人陳金程於本院四九五號
    案件訊問時證述之情節相符，證人陳金程於該案中結證稱：六月十四日前發現該
    車停放在周東賢家對面馬路上，因用接線方式，所以問周東賢，他說見過乙○○
    開過，周東賢有說車是乙○○向人家借的，後來是乙○○開該車來找我，我問他
    車是何人開的，他承認是他開的，是跟甲○○借的，而當時車有大牌、車內也確
    有鑰匙，祇是用接線方式啟動等語（該案卷一四一至一四二頁參照），足見被告
    乙○○前揭所述，應堪信實。則依經驗法則判斷，如被告乙○○明知該車為贓車
    ，豈會毫不忌憚地開去找警員陳金程談事？是以被告乙○○所辯不知為贓車乙節
    ，應堪採信。至於被告甲○○固曾於本院四九五號案件警訊時、檢察官偵訊時供
    稱有告知被告乙○○該車可疑為贓車云云，惟此部分不利於被告乙○○之供述，
    並無其他證據可資佐證，且從被告乙○○駕駛該車去訪警員陳金程之客觀事實判
    斷，被告甲○○上開不利被告乙○○之供詞，顯與事實不符，自不得採為認定被
    告乙○○犯贓物罪之佐證。
五、綜上所述，系爭汽車雖為贓車，但被告甲○○僅係代被告乙○○向林國儀借用系
    爭汽車後，帶被告乙○○去中原農場牽車，並無取得持有該贓車之行為，而從被
    告乙○○駕駛該車去訪警員陳金程之事實判斷，顯然被告乙○○並不知該車為贓
    物而收受之，是綜合本案全盤證據資料，本院認為在客觀上尚未達於通常一般之
    人均不致於有所懷疑，而得確信被告確曾犯罪之程度，此外，再經本院依職權調
    查結果後，亦無其他確切之證據足認被告涉有本件犯行，揆諸首揭規定，自應對
    被告為無罪之諭知。
據上論斷，應依刑事訴訟法第四百五十二條、第三百零一條第一項判決如主文。
中      華      民      國      八十九      年      九    月  二十九    日
                                臺灣花蓮地方法院刑事庭
                                    法  官  楊  碧  惠
右正本證明與原本無異。
如對本判決不服，應於送達後十日內，向本院提出上訴狀。（應抄附繕本）
                                    法院書記官
中      華      民      國      八十九      年     九    月   二十九    日


司法院資訊處製作；財團法人民間司法改革基金會備份。
